【裁判字號】    98,易,222
【裁判日期】    980519
【裁判案由】    業務侵占
【裁判全文】
臺灣高雄地方法院刑事判決               98年度易字第222號
公  訴  人  臺灣高雄地方法院檢察署檢察官
被      告  甲○○
                    樓
上列被告因業務侵占案件，經檢察官提起公訴（97年度偵續字第
286 號），於被告為有罪之陳述後，本院合議庭裁定改行簡式審
判程序，判決如下：
    主  文
甲○○犯業務侵占罪，處有期徒刑陸月，如易科罰金，以銀元參
佰元即新臺幣玖佰元折算壹日，減為有期徒刑參月，如易科罰金
，以銀元參佰元即新臺幣玖佰元折算壹日。
    事  實
一、甲○○係址設於高雄縣鳳山市○○街93巷3 弄22號1 樓「安
    普電機企業行」（下稱安普公司）之名義負責人，安普公司
    於民國93年11月12日起由丙○○擔任實際負責人，負責掌理
    安普公司所有業務之經營，甲○○則受僱於丙○○所經營之
    安普公司擔任會計一職，負責收取、紀錄客戶所支付之貨款
    等業務，為執行業務之人。甲○○竟意圖為自己不法之所有
    ，於94年7 、8 月間之任職期間內某日，利用處理帳務之機
    會，將其業務上持有「逸利家電有限公司」（下稱逸利公司
    ）交予安普公司用以支付貨款之支票1 紙（票號：CI000000
    0 號，面額新臺幣〈下同〉14萬7000元，付款人：彰化商業
    銀行，發票人：鄭光平，發票日：94年10月10日），以變易
    持有為所有之意思，予以侵占入己。嗣丙○○因發覺上開支
    票遺失，而於94年10月6 日向彰化商業銀行總部分行辦妥掛
    失止付手續後，甲○○仍於94年10月11日，委請其不知情之
    夫何思瑩向銀行提示該張支票，欲將票面金額存入何思瑩於
    中國信託商業銀行承德分行開立之帳號第000000000000號帳
    戶內，而遭退票，經臺灣票據交換所函警偵辦，始查悉上情
    。
二、案經臺北市政府警察局大安分局報告臺灣高雄地方法院檢察
    署檢察官偵查起訴。
    理  由
一、按本件被告甲○○所犯係死刑、無期徒刑、最輕本刑為3 年
    以上有期徒刑以外之罪，其於審判程序就前揭被訴事實為有
    罪之陳述，經本院告知簡式審判程序之旨，並聽取其與公訴
    人之意見後，認無不得或不宜改依簡式審判程序進行之處，
    爰依刑事訴訟法第273 條之1 第1 項，裁定改依簡式審判程
    序進行，合先敘明。
二、訊據被告甲○○對於上開犯罪事實坦承不諱，核與證人即告
    訴人丙○○於警詢、檢察事務官詢問及偵查中、證人許國聰
    、鄭光平、龔金鐘、陳惠珠、顏惠雀、何思瑩於檢察事務官
    詢問及偵查中之證述情節相符（見警卷第1 至3 頁，偵一卷
    第7 、14、21至22，偵四卷第18至19，偵五卷第5 至6 頁）
    ，並有臺灣票據交換所94年10月20日臺票總字第0940009661
    號函檢附票號0000000 號票據影本，退票理由單、票據掛失
    止付通知書、票據遺失申報書、提示人資料查報表，安普公
    司營利事業登記證、安普公司之轉讓契約書、轉讓資產明細
    表、逸利公司應付帳款明細表、支票簽收單及電匯匯款回條
    在卷可憑（見警卷第15至19頁、偵一卷第33、37、39至40，
    偵四卷第28至30頁，偵五卷第38頁），足認被告前開任意性
    自白與事實相符，本件事證明確，被告犯行堪以認定，應依
    法論科。
三、按行為後法律有變更者，適用行為時之法律。但行為後之法
    律有利於行為人者，適用最有利於行為人之法律，刑法第2
    條第1 項定有明文。又有關新舊法之比較，應就罪刑有關之
    共犯、未遂犯、想像競合犯、牽連犯、連續犯、結合犯以及
    累犯加重、自首減輕暨其他法定加減原因與加減例等一切情
    形，綜其全部罪刑之結果而為比較。（最高法院95年第8次
    刑事庭會議決議參照）。而所謂比較新舊法應整體適用，不
    能割裂適用，乃係指與罪刑有關之本刑而言，並不包括易刑
    處分，故事關刑罰執行之易刑處分仍應分別適用最有利於行
    為人之法律（最高法院96年度台上字第2233號判決意旨參照
    ）。而本件犯罪時間在95年7 月1 日前，茲就有關之新舊法
    比較部分，臚列如下：
（一）罰金刑部分：修正前刑法第33條第5 款規定：「罰金：1
      元以上」，而依現行法規所定貨幣單位折算新臺幣條例第
      2 條之規定，折算為新臺幣後，為3 元以上；修正後刑法
      第33條第5 款規定：「罰金，新臺幣1 千元以上，以百元
      計算之。」，是修正前之罰金最低度為新臺幣3 元，修正
      後之最低度則為新臺幣1 千元，比較新舊法之結果，修正
      後之規定並非較有利於行為人，自應適用修正前刑法第33
      條第5 款之規定。
（二）易科罰金之折算標準部分：修正前刑法第41條第1 項前段
      規定：「犯最重本刑為5 年以下有期徒刑以下之刑之罪，
      而受6 個月以下有期徒刑或拘役之宣告，因身體、教育、
      職業、家庭之關係或其他正當事由，執行顯有困難者，得
      以1 元以上3 元以下折算1 日，易科罰金。」，又被告行
      為時之易科罰金折算標準，修正前罰金罰鍰提高標準條例
      第2 條前段規定，就其原定數額提高為100 倍折算1 日，
      應以銀元300 元即新臺幣9 百元）折算為1 日折算1 日，
      惟修正後刑法第41條第1 項前段則規定：「犯最重本刑為
      5 年以下有期徒刑以下之刑之罪，而受6 個月以下有期徒
      刑或拘役之宣告者，得以新臺幣1 千元、2 千元或3 千元
      折算1 日，易科罰金。」，比較新舊法之結果，修正後之
      規定並非較有利於行為人，自應適用修正前刑法第41 條
      第1 項前段之規定。
四、核被告甲○○所為，係犯刑法第336 條第2 項之業務侵占罪
    。爰審酌被告年值青壯，不思以正當途徑獲取金錢，竟破壞
    信任關係，侵占業務上持有之支票，實有可議，惟念及被告
    尚無經論罪科刑之前科紀錄，此有臺灣高等法院被告前案紀
    錄表在卷可佐（見本院卷第4 頁），素行尚佳，其所侵占之
    支票金額尚非甚鉅，且犯後坦承犯行，已見悔意，及其犯罪
    動機、目的、手段等一切情狀，量處如主文所示之刑，並諭
    知易科罰金之折算標準。另本件被告之犯罪時間在96年4 月
    24日以前，且符合中華民國九十六年罪犯減刑條例第2 條第
    1 項第3 款之規定，爰依法予以減刑如主文所示，併諭知易
    科罰金之折算標準。
據上論斷，應依刑事訴訟法第273 條之1 第1 項、第299 條第1
項前段，刑法第2 條第1 項前段、第336 條第2 項、修正前刑法
第41條第1 項前段，刑法施行法第1 條之1 ，修正前罰金罰鍰提
高標準條例第2 條，中華民國九十六年罪犯減刑條例第2 條第1
項第3 款、第7 條，判決如主文。
本案經檢察官乙○○到庭執行職務。
中    華    民    國    98    年    5     月    19    日
                  刑事第十一庭  審判長法  官  黃三友
                                      法  官  陳億芳
                                      法  官  林依蓉
以上正本證明與原本無異。
如不服本判決應於收受送達後10日內向本院提出上訴書狀，並應
敘述具體理由；如未敘述上訴理由者，應於上訴期間屆滿後20日
內向本院補提理由書（均須按他造當事人之人數附繕本）「切勿
逕送上級法院」。
中    華    民    國    98    年    5     月    21    日
                                      書記官  邱靜銘
附錄本件論罪科刑法條：
刑法第336條第2項
對於業務上所持有之物，犯前條第1 項之罪者，處6 月以上5 年
以下有期徒刑，得併科3 千元以下罰金。


司法院資訊處製作；財團法人民間司法改革基金會備份。
